臺灣高等法院臺中分院刑事判決　　　　　　　　　九十一年度上易字第一五三○號
　　上　訴　人
　　即　被　告　丁○○
　　指定辯護人　本院公設辯護人乙○○
右上訴人因傷害案件，不服臺灣臺中地方法院九十一年度訴字第一四○九號中華民國
九十一年七月三十日第一審判決（起訴案號：臺灣臺中地方法院檢察署九十一年度偵
字第三○四○號），提起上訴，本院判決如左：
    主 　 文
上訴駁回。
    事　  實
一、丁○○及綽號「阿興」、「阿龍」等二名不詳姓名之成年男子，於民國（下同）
    九十年十一月六日下午五時二十五分許，在臺中縣后里鄉○○路三七三號丙○○
    所工作之小吃店停車場，因付帳問題與丙○○發生爭執後，竟基於普通傷害之犯
    意聯絡，由丁○○徒手、「阿興」持其所有之安全帽（未扣案）、「阿龍」持停
    車場內之塑膠椅，共同毆打丙○○頭部、胸口，三人將丙○○打倒在地後，復用
    腳踹丙○○身體，致丙○○受有臉挫傷併左額撕裂傷（一乘以零點四公分）、右
    眼挫傷合併結膜下出血（之後導致右眼視網膜黃斑部病變）、左肩、兩肘及兩膝
    挫擦傷等傷害。
二、案經被害人丙○○訴由臺中縣警察局大甲分局報告臺灣臺中地方法院檢察署檢察
    官偵查起訴。
    理　  由
一、訊據本案上訴人即被告丁○○（以下簡稱為被告）雖坦承伊確有於前開時、地，
    因前開原因而與告訴人丙○○發生口角爭執，但被告矢口否認伊有出手毆打告訴
    人丙○○之犯罪情事，並辯稱：丙○○係遭「阿興」、「阿龍」等二人毆打，與
    伊無關，伊與「阿興」、「阿龍」等二人亦無共同毆打丙○○之犯意聯絡，「阿
    興」、「阿龍」等二人之所為，不應要伊負責，本案告訴人丙○○係因無法找到
    「阿興」、「阿龍」，才對伊提起告訴，伊甚為無辜，應不為罪等情。
二、然查：本案被告前開犯行，業據告訴人丙○○指訴甚詳，且有行政院國軍退除役
    官兵輔導委員會臺中榮民總醫院、行政院衛生署豐原醫院、光田綜合醫院出具之
    診斷證明書五紙在卷可稽（見偵查卷宗第八、九、十九、二四、二五頁）。另被
    告除於警訊中，供承：「有的」（即有與二名男子共同毆打丙○○）、「因當時
    至被害人丙○○上班之小吃店消費，在點菜時與丙○○發生口角，當我們消費至
    當日下午十七時三十分許，我們要離開時在停車場遇到丙○○，我即問他中午在
    點菜時講話是什麼意思，丙○○即推我一把說你要作什麼，當時我跌倒在地後，
    我另二名朋友即上前共同毆打丙○○」、「當時我與另一位朋友以拳頭毆打丙○
    ○，另一位朋友以安全帽」等語外（見偵查卷宗第五頁），復於檢察官訊問時，
    供認：「是，我在警局是這麼說，是告訴人先推倒我，我才與他對打，另二位一
    起吃飯的朋友阿龍、阿興看見，才幫忙打告訴人」、「九十年十一月六日十三時
    許，我與阿興二人到告訴人小吃店消費，阿興向告訴人說剛吃飽，隨便炒幾樣小
    菜，告訴人回答說付錢時乾脆一點就好，我們不理他，在該處消費，中途阿龍才
    來，到下午十七時二十五分，告訴人從外面回來，我問他中午時說那句話是什麼
    意思，而與他發生口角，告訴人就推我，我跌倒，我爬起來才與告訴人扭打在一
    起，阿興及阿龍才加入一起打，我是徒手，阿興拿安全帽，阿龍我不知道」等情
    明確（見偵查卷宗第十七、二二頁）。依據被告上開供述，其除坦認有參與毆打
    告訴人丙○○之外，更坦認告訴人丙○○係因與其發生上開爭端，才遭毆打。在
    此情形，被告何能辯稱其無與「阿興」、「阿龍」共同傷害告訴人丙○○犯行？
    復據證人任春香於警訊指證：「當時我看見丙○○被三名男子拿安全帽及椅子猛
    打頭部及身體，．．．．．．，那三名男子我只認識其中一人，是丁○○」等語
    （見偵查卷宗第七頁），另告訴人丙○○之配偶黃瑞香亦於原審法院證述：伊與
    丙○○下午五點多回到店裡，看到丁○○等三人站在停車場，伊進去屋裡後，聽
    到任春香喊「主席（指告訴人）被打了」，伊就衝出來，看到丙○○趴在馬路上
    ，丁○○等三人用腳踹丙○○身體，丁○○的朋友還拿安全帽敲丙○○後腦勺（
    見原審法院卷宗第十九頁）等情。參酌上開事證，被告確有與「阿興」、「阿龍
    」共同毆打告訴人丙○○，益堪認定。被告嗣後所辯上情，顯係卸責之詞，不足
    採信。又被告於本院訊問時，雖提出其自稱與證人任春香之電話錄音譯詞，據以
    辯稱其無上開犯行。惟上開電話錄音譯詞縱屬被告與證人任春香之電話交談內容
    ，此亦屬審判外之陳述，無從擔保其陳述之真實性。且由其應答內容，亦可見此
    係被告在質問任春香何以在警訊為上開指證之後，任春香才改稱被告只有毆打告
    訴人丙○○之兒子，並未毆打告訴人丙○○（見本院卷宗第二七頁）。惟此項被
    告只有毆打告訴人丙○○之子，並未毆打告訴人丙○○之陳述，非但前所未見，
    更與被告上開警、偵訊供述、及被告在原審法院審理之時所辯：「我承認有動手
    打告訴人，但不是三個人一起打」云云，顯有不符，殊難採信。事證明確，本案
    被告之上開犯行堪以認定。
三、核被告所為，係犯刑法第二百七十七條第一項之普通傷害罪。公訴人雖以告訴人
    丙○○左眼視網膜剝離無光感之傷勢，指訴被告涉犯刑法第二百七十七條第二項
    之重傷害罪，惟告訴人丙○○上開左眼傷勢，係其於幼年時受傷所造成，與本件
    被告傷害犯行無關，業據告訴人丙○○陳明在卷（見原審法院卷宗第十八頁）。
    公訴意旨誤認告訴人丙○○此部分傷勢為被告等人所造成，而認被告係犯刑法第
    二百七十七條第二項之重傷害罪，尚有未洽，惟其基本事實同一，本院自得予以
    審理，並變更其起訴法條。又被告就上開傷害犯行之實施，其與「阿興」、「阿
    龍」等二名成年男子，彼此有犯意聯絡及行為分擔，均為共同正犯。
四、原審判決以被告之上開犯罪事證已甚明確，犯行堪以認定，乃審酌被告之品行，
    及其僅因上開口角糾紛，即夥同友人共同毆打告訴人，造成告訴人受傷非輕，犯
    罪後猶飾詞圖卸，迄未賠償告訴人損害，顯然欠缺悔過之具體表現，及審酌被告
    僅徒手毆打告訴人，犯罪情節未如共同正犯「阿興」、「阿龍」嚴重等一切情狀
    ，並依據刑事訴訟法第二百九十九條第一項前段、第三百條，刑法第二十八條、
    第二百七十七條第一項、第四十一條第一項前段，罰金罰鍰提高標準條例第一條
    前段、第二條等規定，量處被告有期徒刑六月，並諭知易科罰金之折算標準，其
    認事用法均無不合，量刑亦屬妥適。被告仍執前詞提起上訴否認犯罪，並指謫原
    審判決對其論罪科刑不當，請求本院將原審判決撤銷，改判其無罪，其上訴核無
    理由，應予駁回。又本案共同正犯「阿興」持以傷人之安全帽，因未扣案，形體
    不明，為免將來執行之困難，爰不予宣告沒收，另共同正犯「阿龍」持以傷人之
    塑膠椅，係告訴人所有，業據告訴人於原審法院審理時供述在卷，亦不予宣告沒
    收，以上均併予敘明。
五、據上論斷，應依刑事訴訟法第三百六十八條，判決如主文。
本案經檢察官甲○○到庭執行職務。
中　　　華　　　民　　　國　　　九十一　　　年　　九　　月　　二十五　　日
　　　        臺灣高等法院臺中分院刑事第三庭
                                        審判長法　官  陳  朱  貴
                                              法　官  胡　忠　文
                                              法　官　廖　柏　基
右正本證明與原本無異。
檢察官得上訴。
被告不得上訴。
如不服本判決應於收受送達後十日內向本院提出上訴書狀，其未敘述上訴之理由者並
得於提起上訴後十日內向本院補提理由書（均須按他造當事人之人數附繕本）。
                                              書記官  詹　錫　朋
中      華      民      國　  　九十一   年       九      月    二十六  日
附錄論罪科刑法條
刑法第二百七十七條第一項
傷害人之身體或健康者，處三年以下有期徒刑、拘役或一千元以下罰金。
                                                                        Ｉ
